【裁判字號】    99,台上,5497
【裁判日期】    990902
【裁判案由】    違反毒品危害防制條例
【裁判全文】
最高法院刑事判決            九十九年度台上字第五四九七號
上  訴  人  甲○○
            乙○○
上列上訴人等因違反毒品危害防制條例案件，不服台灣高等法院
台南分院中華民國九十九年六月二十三日第二審判決（九十九年
度上訴字第二九五號，起訴案號：台灣雲林地方法院檢察署九十
八年度偵字第四二九三、五一九四號，追加起訴案號：同署九十
八年度偵字第五六五六號），提起上訴，本院判決如下：
    主  文
上訴駁回。
    理  由
一、原判決附表（下稱附表）一編號１至７、12至16所示（甲○
    ○販賣第一級、第二級毒品）、附表二編號１至４所示（乙
    ○○共同販賣第一級毒品、第二級毒品）部分：
按刑事訴訟法第三百七十七條規定，上訴於第三審法院，非以判
決違背法令為理由，不得為之。是提起第三審上訴，應以原判決
違背法令為理由，係屬法定要件。如果上訴理由書狀並未依據卷
內訴訟資料，具體指摘原判決不適用何種法則或如何適用不當，
或所指摘原判決違法情事，顯與法律規定得為第三審上訴理由之
違法情形，不相適合時，均應認其上訴為違背法律上之程式，予
以駁回。本件上訴人甲○○上訴意旨略以：(1)、就原判決事實欄
（下稱事實欄）一之(一)至(七)所載之犯罪事實，起訴書中已明確記
載：「訊據被告甲○○……均坦承確有上開販賣毒品等情不諱。
」，此有利於甲○○之證據，原判決未說明何以不足採之理由外
，原審又未調查甲○○已於偵查及審理中自白犯罪，即遽行判決
，有判決理由不備及調查未盡之違法。(2)、甲○○與譚正義就事
實欄一之(四)至(六)所載犯罪事實，具有利害關係，原審卻指定同一
辯護人為二人辯護，顯然有刑事訴訟法第三百七十九條第二款、
第七款之違法云云。上訴人乙○○上訴意旨略以：警詢及偵查中
詢問乙○○時，均僅就與譚正義有關之部分為詢問，乙○○當時
即已坦承有接聽譚正義之電話及陪同甲○○外出之事實，且於歷
次審理中，乙○○都坦承犯行，倘若檢察官就涉及事實欄二之(二)
至(五)所載之犯罪事實加以訊問，乙○○也會坦承所有犯行，而檢
察官未就該等事實訊問，乙○○應有毒品危害防制條例第十七條
規定自白減刑之適用，原判決未予減刑，有不適用法則之違法云
云。
惟查：證據之取捨、證據證明力之判斷，以及事實有無之認定，
屬事實審法院之職權，苟其取捨判斷與認定，並不違背論理法則
及經驗法則，即不容任意指為違法，而執為適法之第三審上訴理
由。原判決依憑甲○○於第一審、原審審理中坦承事實欄一之(一)
至(七)、二之(一)至(五)所示之犯行，乙○○於第一審及原審審理中坦
承事實欄二之(二)至(四)所示之犯行，核與證人即購買毒品之賴煥鏞
、蔡青亨、譚正義、蘇哲慶、楊正義於警詢或檢察官偵訊中指證
之情節大致相符，並有附表四所示相關之通訊監察譯文及通訊監
察書在卷可佐。此外，扣案甲○○所持有之毒品經送鑑定結果，
確屬海洛因或甲基安非他命，亦有行政院衛生署草屯療養院鑑定
書及內政部警政署刑事警察局鑑定書附卷可查。另稽之賴煥鏞、
蔡青亨、譚正義、蘇哲慶、廖文明等人為警查獲時，經採集尿液
送驗之結果，分別呈現嗎啡或甲基安非他命陽性反應，也有台灣
檢驗科技股份有限公司濫用藥物尿液檢驗報告、雲林縣警察局毒
品犯罪嫌疑人尿液採驗作業管制紀錄及雲林縣警察局虎尾分局查
獲毒品嫌犯尿液送檢真實姓名對照表等附卷足憑等證據資料，予
以綜合判斷，認甲○○所犯事實欄一之(一)至(七)、二之(一)，甲○○
及乙○○共犯事實欄二之(二)至(五)所示之犯行均堪認定。並說明：
甲○○於偵查中雖曾供稱：「（所購之安非他命及海洛因有無賣
過？）朋友會撥一些過去，他們都是用欠的」等語，惟並未具體
自白曾販賣予如事實欄一之(一)至(七)、二之(一)至(五)所示部分之購買
毒品者，應認甲○○就該等部分之犯行，並未在偵查中自白，縱
然嗣後於審判中坦承，仍不符毒品危害防制條例第十七條第二項
減刑之法定要件，依法自不得減刑。乙○○於警詢及偵查中均未
就事實欄二之(二)至(五)所載與甲○○共同販賣毒品之犯罪事實坦白
陳述，自亦不得依據上述規定減刑等由甚詳。又以核甲○○所為
，就事實欄一之(一)、(四)至(七)，二之(二)、(三)、(五)所為，均係犯毒品
危害防制條例第四條第一項之販賣第一級毒品罪，就事實欄一之
(二)、(三)，二之(一)、(四)所為，均係犯同條例第四條第二項之販賣第
二級毒品罪。乙○○就事實欄二之(二)、(三)、(五)所為，均係犯同條
例第四條第一項之販賣第一級毒品罪，就事實欄二之(四)所為，係
犯同條例第四條第二項之販賣第二級毒品罪。甲○○與乙○○就
事實欄二之(一)至(三)、(五)所載之犯行間；甲○○、乙○○與共同正
犯林本源（未據起訴）就事實欄二之(四)所載之犯行間；俱有犯意
聯絡與行為分擔，均應論以共同正犯。上開各次販賣毒品之犯行
，犯意各別，行為互殊，犯罪構成要件不同，應予分論併罰。就
甲○○部分，先依累犯各加重其刑（死刑、無期徒刑部分除外）
後，再依刑法第五十九條酌減各罪之刑。就乙○○部分，均依刑
法第五十九條酌減各罪之刑。並酌情量處甲○○如附表一編號１
至７、12至16「宣告刑之內容」欄所示之刑，乙○○如附表二編
號１至４「宣告刑之內容」欄所示之刑。已詳其所憑證據及認
定之理由，所為論斷，均有卷存證據資料可資覆按。上訴意旨雖
指摘原判決違法，然查檢察官起訴甲○○涉嫌販賣第一級毒品、
第二級毒品，另起訴同案被告譚正義（經原審判處罪刑，未上訴
，而告確定）涉嫌販賣第一級毒品，均屬強制辯護案件，故原審
依刑事訴訟法第三十一條第一項之規定，指定公設辯護人郭忠生
為其二人辯護，於法本無不合，惟因檢察官起訴甲○○所涉犯行
其中關於事實欄一之(四)至(六)所示甲○○販賣第一級毒品予譚正義
部分，檢察官以譚正義之指訴為其論據之一，是甲○○與譚正義
間屬利害相反，原審指定同一辯護人為其二人辯護，所踐行之訴
訟程序，固有瑕疵。但刑事強制辯護制度，乃為保護被告利益，
維持審判之公平而設，是否利害相反，自以辯護人就數被告被訴
之犯罪事實而為防禦時，能否均為適當充分之辯護為斷。詳觀原
審審判筆錄公設辯護人就甲○○上開犯行之辯護意旨，已依據公
設辯護人條例第十三條之規定，盡量蒐集有利甲○○之辯護資料
，充分就該等被訴犯罪事實為適當完全之辯解防禦，並不影響甲
○○利益之保護及審判之公平。況甲○○於審理中迭次坦承上開
各犯行，且有附表四所示相關之通訊監察譯文可資佐證，如除去
譚正義之指證，仍應為同一事實之認定，即於判決並無影響。是
縱然另指定不同辯護人為甲○○辯護，仍應為相同之認定，若謂
此項訴訟程序之微疵，即應將此部分撤銷發回更審，非特徒增訟
累毫無實益，亦與強制辯護制度在保護被告利益之意旨有違，故
原審指定同一辯護人為甲○○、譚正義辯護，於原判決本旨並不
生影響，自不得據為上訴第三審之適法理由。又查甲○○於偵查
中僅供陳：「（問：所購之安非他命及海洛因有無賣過？）朋友
會撥一些過去，他們都是用欠的」等語，是起訴書中關於甲○○
坦承販賣毒品犯行之記載，與上開卷證資料不符，仍難據以為有
利於甲○○之認定，原判決就此雖未說明不足採之理由，而有微
疵，但對判決本旨不生影響，亦非適法之第三審上訴理由。甲○
○、乙○○其他上訴意旨，均係就原審依憑證據所為採證、認事
職權行使，以及原判決已說明之事項，依憑己見任意指摘為違法
，殊與法律規定得為第三審上訴理由之違法情形不相適合。衡以
前開說明，甲○○、乙○○關於附表一編號１至７、12至16，附
表二編號１至４所示部分之上訴為違背法律上之程式，均應駁回
。
二、附表一編號８至11所示（甲○○販賣第一級、第二級毒品罪
    刑）部分：
按上訴得對於判決之一部為之，未聲明為一部者，視為全部上訴
，刑事訴訟法第三百四十八條第一項定有明文。本件甲○○對原
判決不服，提起上訴，未聲明為一部上訴，且於上訴狀及上訴理
由狀已表明不服原審九十九年度上訴字第二九五號刑事判決提起
上訴，依前開規定，應視為全部上訴。惟第三審上訴書狀，應
述上訴之理由，其未述者，得於提起上訴後十日內補提理由書
於原審法院，已逾上述期間，而於第三審法院未判決前仍未提出
上訴理由書狀者，第三審法院應以判決駁回之，刑事訴訟法第三
百八十二條第一項、第三百九十五條後段規定甚明。本件甲○○
因違反毒品危害防制條例案件，不服原審關於附表一編號８至11
所示販賣第一級毒品海洛因、第二級毒品甲基安非他命部分所為
之判決，於九十九年七月七日提起上訴，惟並未述理由，迄今
逾期已久，於本院未判決前仍未提出，依上開規定，此部分上訴
自非合法，應予駁回。
據上論結，應依刑事訴訟法第三百九十五條，判決如主文。
中    華    民    國  九十九  年    九    月    二    日
                      最高法院刑事第十三庭
                          審判長法官  賴  忠  星
                                法官  呂  丹  玉
                                法官  吳      燦
                                法官  蔡  名  曜
                                法官  葉  麗  霞
本件正本證明與原本無異
                                      書  記  官
中    華    民    國  九十九  年    九    月    九    日
                                                      Ｅ

司法院資訊處製作；財團法人民間司法改革基金會備份。
